臺灣臺北地方法院民事判決　　　　　　 93年度重訴字第707號
　　原　　　告　華南商業銀行股份有限公司
　　法定代理人　戊○○
　　訴訟代理人　庚○○
　　被　　　告　丙○○
　　訴訟代理人　己○○　　寄新.
　　　　　　　　甲○○
　　被　　　告　乙○○
　　訴訟代理人　丁○○○
當事人間請求清償借款事件，本院於93年12月22日言詞辯論終結
，判決如下：
    主  文
被告丙○○應給付原告新台幣壹仟貳佰萬元整，及自民國九十二
年十月七日起至清償日止，按年息百分之三點八計算之利息，並
自民國九十二年十一月七日起至清償日止，其逾期在六個月以內
者，按上開利率百分之十，逾期六個月以上者，其超過六個月部
分，按上開利率百分之二十計算之違約金。
被告應連帶給付原告新台幣壹仟萬元整，及自民國九十二年十月
七日起至清償日止，按年息百分之三點八計算之利息，並自民國
九十二年十一月七日起至清償日止，其逾期在六個月以內者，按
上開利率百分之十，逾期六個月以上者，其超過六個月部分，按
上開利率百分之二十計算之違約金。
訴訟費用由被告高清腦、乙○○連帶負擔百分之四十五，餘由被
告高清腦負擔。
本判決第一項於原告以新台幣肆佰萬元或同額之中央政府建設公
債八十四年度甲類第一期債票供擔保後得假執行。
本判決第二項於原告以新台幣參佰參拾肆萬元或同額之中央政府
建設公債八十四年度甲類第一期債票供擔保後得假執行。被告乙
○○如於假執行實施前，以新台幣壹仟萬元預供擔保，得免為假
執行。
    事實及理由
一、原告起訴主張略以：（一）緣被告丙○○（原名高清腦）原
    於民國80年6 月24日向原告借款（中期擔保放款）新台幣（
    下同）1200萬元。其後再向原告借款本件1200萬元用以償還
    前開借款，並約定本金到期一次清償，原告於82年10月15日
    將款項撥貸存入被告丙○○所開立帳號000000000000號支票
    存款帳戶，本件借款其後歷經83年4 月16日、同年11月23日
    、84年6 月5 日、85年1 月27日、同年7 月30日、86年1 月
    30日、同年6 月30日、同年12月30日、87年7 月17日、88年
    1 月18日、同年7 月19日、89年1 月27日、同年7 月27日、
    90年1 月29日、同年7 月27日、91年2 月20日、同年7 月29
    日、92年1 月29日等多次展期，最後一次展期為92年10月7
    日，約定於93年1 月27日到期借款本金一次償還，利息按年
    率3.8%按月計付；其逾期在6 個月以內部分，另按上開利率
    10% ，逾期超過6 個月部分，另按上開利率20% 計付違約金
    。（二）被告丙○○又於82年另向原告借款本件1000萬元，
    並約定本金到期一次清償，原告於82年6月29日撥貸存入被
    告丙○○前述支票存款帳戶，其後本件借款歷經82年11月22
    日、83年5 月18日、同年12月31日、84年7 月14日、85年1
    月27日、同年7 月30日、86年1 月30日、同年6 月30日、同
    年12月30日、87年7 月17日、88年1 月18日、同年7 月19日
    、89年1 月27日、89年7 月27日、90年1 月29日、同年7 月
    27日、91年2 月20日、同年7 月29日、92年1 月30日等多次
    展期，最後一次展期為92年10月7 日，同時由被告乙○○擔
    任連帶保證人，約定於93年1 月27日到期借款本金一次償還
    ，利息按年率3.8%按月計付；其逾期在6 個月以內部分，另
    按上開利率10% ，逾期超過6 個月部分，另按上開利率20%
    計付違約金。（三）詎上開二筆借款自92年10月7 日起，即
    未依約繳納利息，原告屢經催討，迄未清償。共計尚積欠原
    告本金2200萬元及其利息、違約金。原告依消費借貸及連帶
    保證請求被告負連帶清償之責任。並提出借據、授信約定書
    、印鑑卡、基準利率歷次變動明細表、轉帳支出傳票、增補
    契約、授信申請書、約定書、存款往來明細表等件為證。為
    此聲明如主文所示並願供擔保請准假執行。
二、被告丙○○則以：對於借款及簽名均不否認，惟辯稱依據金
    融慣例，換約必須再重新簽約及撥款，原告應舉證。並聲明
    原告之訴駁回。
三、被告乙○○則以：對於92年10月7 日借據及80年6 月5 日授
    信約定書及印鑑卡上印鑑是同一印鑑並不爭執，80年6 月5
    日授信約定書上對保簽章欄及印鑑卡上「乙○○」簽名為被
    告乙○○親自所簽亦不爭執。惟辯稱原告以被告乙○○80年
    間所簽立之授信約定書、印鑑卡等資料權充被告丙○○清償
    借貸之保證人證據有張冠李戴之嫌，原告請求被告乙○○負
    連帶保證責任，顯不足採。並聲明原告之訴駁回，如受不利
    判決願供擔保免為假執行。
四、經查：原告主張之事實，已據其提出前開證據為證，核屬相
    符，堪信為真實。被告丙○○雖辯稱依據金融慣例，換約必
    須再重新簽約及撥款云云，然本件借款清償期屆至被告丙○
    ○並未清償而請求展期並經原告同意展期，亦有原告提出前
    開借據、轉帳支出傳票、存款往來明細表、授信申請書附卷
    可稽。被告丙○○抗辯，尚不可採。次查：按依法律之規定
    有使用文字之必要者，得不由本人自寫，但必須親自簽名。
    如有用印章代簽名者，其蓋章與簽名生同等之效力。民法第
    3 條定有明文。查被告乙○○對於80年6 月5 日所簽訂授信
    約定書及印鑑卡並不爭執。再依92年10月7 日被告丙○○借
    款1000萬元之借據所示，被告乙○○係擔任該借款之連帶保
    證人，被告乙○○對於92年10月7 日借據與80年6 月5 日授
    信約定書及印鑑卡上印鑑是同一印鑑亦不爭執，揆諸前揭說
    明，被告乙○○既已在借據上連帶保證人簽章，自應就借款
    1000萬元負連帶保證之責任。被告乙○○抗辯其不負連帶責
    任應不可採。從而，原告依消費借貸及連帶保證契約請求被
    告丙○○給付1200萬元；被告二人連帶給付1000萬元，及如
    主文第1 、2 項所示之利息、違約金為有理由，應予准許。
    原告及被告乙○○陳明願供擔保請為宣告假執行或免為假執
    行，經核均與規定相符，爰分別酌定相當之擔保金額予以宣
    告之。
五、本件原告之訴為有理由，依民事訴訟法第78條、第85條第2
    項、第390 條第2項、第392條，判決如主文。
中　　華　　 民　  　國　　94　　年　　1　 月　　5　　日
                         民事第四庭  法  官    薛中興
正本係照原本作成
如對本判決上訴，須於判決送達後廿日內向本院提出上訴狀
中　　華　　 民　  　國　　94　　年　　1　 月　　5　　日
                                    書記官    薛德芬
